【裁判字號】    99,台上,638
【裁判日期】    990129
【裁判案由】    違反槍砲彈藥刀械管制條例
【裁判全文】
最高法院刑事判決              九十九年度台上字第六三八號
上  訴  人  甲○○
上列上訴人因違反槍砲彈藥刀械管制條例案件，不服台灣高等法
院台中分院中華民國九十八年十一月十九日第二審判決（九十八
年度上訴字第二二五八號，起訴案號：台灣台中地方法院檢察署
九十七年度偵字第一一０四三、一四二七八號），提起上訴，本
院判決如下：
    主  文
上訴駁回。
    理  由
按刑事訴訟法第三百七十七條規定：上訴於第三審法院，非以判
決違背法令為理由，不得為之。是提起第三審上訴，應以原判決
違背法令為理由，係屬法定要件，如果上訴理由書狀並未依據卷
內訴訟資料，具體指摘原判決不適用何種法則或如何適用不當，
或所指摘原判決違法情事，顯與法律規定得為第三審上訴理由之
違法情形，不相適合時，均應認其上訴為違背法律上之程式，予
以駁回。本件原審經審理結果，認為上訴人甲○○與人在中國大
陸綽號「梁董」之梁家賢（未據起訴）共同販賣制式手槍及子彈
予林志鴻（持有制式手槍及子彈，經第一審另案判處罪刑確定）
犯行罪證明確，因認第一審依想像競合犯，從一重論上訴人以共
同未經許可，販賣手槍罪，處有期徒刑八年六月，併科罰金新台
幣（下同）一百二十萬元，及為罰金易服勞役之折算標準暨相關
沒收諭知之判決，為無不合，予以維持，駁回上訴人在第二審之
上訴。已詳敘調查、取捨證據之結果及憑以認定犯罪事實之心證
理由。並就上訴人否認犯行之供詞及其所辯各節認非可採，詳加
指駁。從形式上觀察，原判決並無足以影響判決結果之違法情形
存在。上訴意旨略以：(一)、原判決理由未說明證人即同案起訴之
被告林志鴻警詢所述是否符合「適當性」之要件，即逕認具有證
據能力，所為採證，有判決適用法則不當及理由不備之違法。(二)
、原判決未敘明有無補強證據以擔保證人即扣案槍枝、彈藥之持
有人林志鴻所為自白之真實性，即遽為不利於上訴人之認定，有
違證據法則云云。惟按：(一)、刑事訴訟法第一百五十九條之二規
定：「被告以外之人於檢察事務官、司法警察官或司法警察調查
中所為之陳述，與審判中不符時，其先前之陳述具有較可信之特
別情形，且為證明犯罪事實存否所必要者，得為證據。」就被告
以外之人於司法警察（官）調查中之陳述而言，其性質上屬傳聞
證據，原則上不認其具證據能力，惟該證人警詢之供詞倘一味排
除，亦有違實體真實發見之訴訟目的，是以先前與審判中不符之
陳述，具有較可信之特別情況，且為證明犯罪事實存否所必要者
，則例外認有證據能力。因之，就同一證人採用其於警詢與審判
中不符部分之先前陳述，併採取於審判中與警詢相符之陳述，乃
事實審法院採證職權之合法行使。經查：原判決就證人即同案被
告林志鴻於第一審審理中翻異前詞，所為證述內容與警詢之陳述
不同，何以採取其先前之警詢部分之證詞，已說明其警詢之陳述
，依其供述之環境因素等資料，認具有可信之特別情況，且為證
明犯罪事實存在所必要，符合前引刑事訴訟法之規定，而有證據
能力之理由（見原判決第二頁，理由壹之(一)）。原判決以上開證
人於審判外之陳述資為論罪之證據時，既已就該先前之陳述，如
何「具有較可信之特別情況」之可信性與必要性為論斷說明，採
證即不容任意指為違誤。上訴意旨執以指摘，自非合法之第三審
上訴理由。(二)、被告或共同被告之自白不得作為有罪判決之唯一
證據，仍應調查其他必要之補強證據，以察其是否與事實相符。
所謂補強證據，並非以證明犯罪構成要件之全部事實為必要，倘
其得以佐證自白之犯罪非屬虛構，能予保障所自白事實之真實性
，即已充分。又得據以佐證者，雖非直接可以推斷被告之犯行，
但以此項證據與共同被告之自白為綜合判斷，足以認定犯罪事實
者，仍不得謂非補強證據。原判決維持第一審論處上訴人與梁家
賢共同販賣制式手槍、子彈予林志鴻之犯行，係綜合已定讞之林
志鴻所為：經由友人林財興、林維銘介紹認識綽號「梁董」之梁
家賢，與梁某聯絡購買制式手槍、子彈後，由上訴人攜帶槍、彈
前往完成交易等自白；證人林財興於警詢時亦證稱：伊介紹林維
銘與林志鴻認識，林維銘再介紹綽號「阿廷」之上訴人與伊認識
，伊曾在台灣見過上訴人一次，林維銘也有介紹大陸梁先生（按
即綽號「梁董」之梁家賢）與伊認識等語；上訴人亦不否認在中
國大陸廈門認識綽號「梁董」之梁家賢等情。再依上訴人所供情
節觀之，其與林志鴻原即認識，則林志鴻於警詢對熟識之上訴人
所為指認，應無誤認可能。以及參酌卷附內政部警政署刑事警察
局槍彈鑑定書、上訴人入出境資訊及扣案槍、彈可資佐證，本於
推理作用，為認定犯罪事實之基礎，並非僅以共同被告林志鴻之
自白，為其論罪之唯一憑據甚明，原判決採證並無違法。上訴意
旨執以指摘，尚非合法之第三審上訴理由。依上揭說明，本件上
訴違背法律上之程式，應予駁回。
據上論結，應依刑事訴訟法第三百九十五條前段，判決如主文。
中    華    民    國  九十九  年    一    月  二十九  日
                      最高法院刑事第九庭
                          審判長法官  邵  燕  玲
                                法官  李  伯  道
                                法官  孫  增  同
                                法官  李  英  勇
                                法官  李  錦  樑
      本件正本證明與原本無異
                                      書  記  官
中    華    民    國  九十九  年    二    月    三    日
                                                      Ｅ

司法院資訊處製作；財團法人民間司法改革基金會備份。
